臺灣板橋地方法院民事判決　　　　　　 95年度勞訴字第100號
原　　　告　己○○
訴訟代理人　李永裕律師
複 代理 人　甲○○
被　　　告　統聯汽車客運股份有限公司
法定代理人　丙○○
訴訟代理人　丁○○
　　　　　　乙○○
　　　　　　戊○○
上列當事人間給付退休金等事件，本院於民國96年2月9日言詞辯
論終結，判決如下：
    主  文
被告應給付原告新臺幣玖拾壹萬捌仟佰捌拾壹元，及自民國九
十五年十一月一日起至清償日止，按年息百分之五計算之利息。
訴訟費用由被告負擔。
本判決第一項於原告以新臺幣拾壹萬元為被告供擔保後，得為
假執行。但被告如於執行標的物拍定、變賣或物之交付前，以新
臺幣玖拾壹萬捌仟佰捌拾壹元為原告預供擔保，或將請求標的
物提存，得免為假執行。
　　事實及理由
一、程序方面：原告於訴狀送達後，將訴之聲明第1 項由「被告
    應給付原告新臺幣（下同）972,951 元，及自起訴狀繕本送
    達翌日起至清償日止，按週年利率百分之五計算之利息。」
    變更為「被告應給付原告918,381 元，及自起訴狀繕本送達
    翌日起至清償日止，按週年利率百分之五計算之利息。」，
    屬減縮應受判決事項之聲明，核其請求之基礎事實同一，且
    不甚礙被告之防禦及訴訟之終結，況被告於上開訴之變更並
    無異議，而為本案之言詞辯論，視為同意變更，依民事訴訟
    法第255條第1項第1、2、3、7款及第2 項之規定，應予准許
    。
二、原告主張：
  (一)原告為民國38年11月2 日生，於78年11月16日進入被告公司
    任職，嗣於93年11月份滿55歲且服務滿15年，爰於93年11月
    16日依勞動基準法之規定辦理退休，被告公司遂給付原告退
    休金1,165,680 元，以原告服務15年可領取30個基數（即月
    平均工資）計算，可知被告公司係以原告月平均工資38,856
     元 （1,165,680/30=38,856） 來給付原告退休金。惟原告
    之月平均工資實不止於此，除原告自被告公司領取之退休金
    有所短少外，原告應得之勞保老年給付亦有不足，茲詳述如
    下：1.原告於93年11月間退休，11月份僅工作數天，故原告
    月平均工資之計算應自93年10月份往前推6 個月。原告退休
    前6 個月即93年5 月至93年10月之工資，其月平均工資為52
    ,323元〔（60,699＋56,539＋61,438＋57,509＋47,746＋30
    ,008）÷6 ＝52,323，元以下均四捨五入〕，則被告應發給
    原告之退休金為1,569,690元（52,323×30＝1,569,690），
    而被告僅發給原告退休金1,165,680 元，退休金短少404,01
    0 元，原告爰依兩造之契約及勞動基準法第55條之規定，請
    求被告發給短少之退休金404,010 元。2.被告勞工保險老年
    年資29年269日，前15年每年1 個基數，後14年269日依法以
    15年、每年2 個基數計算，合計45個基數，而原告每月薪資
    均在42,000元以上，依修正前勞工投保薪資分級表之規定，
    應以月投保薪資42,000元投保第22級，被告公司竟未以42,0
    00元作為原告之月投保薪資，致原告本應領取1,890,000 元
    （42,000×45=1,890,000），僅領取1,375 ,629元，短少51
    4,371 元，原告爰依勞工保險條例第72條第2 項及不完全給
    付之規定，擇ㄧ請求被告給付勞工保險老年給付之差額514,
    371 元。
  (二)綜上所述，原告依兩造契約、勞動基準法第55條、勞工保險
    條例第72條第2 項、不完全給付之規定，請求被告給付原告
    退休金差額及勞工保險老年給付差額，並自起訴狀繕本送達
    翌日起至清償日止，按週年利率百分之五計算之利息等語。
    併為聲明：1.被告應給付原告918,381 元，及自起訴狀繕本
    送達翌日起至清償日止，按週年利率百分之五計算之利息。
    2.原告願供擔保，請准宣告假執行。
三、被告則以：
    (一)原告於78年12月16日進入被告公司任職，至93年12月16日
      服務滿15年，依上開規定，可領取30個基數之退休金。
    (二)由原告之93年11月薪資明細單分別說明如下：1.本俸：每
      日勤怠正常者，核給406.5 元。2.技勤本俸：針對路線長
      短及勞務程度訂定標準發給，係鼓勵駕員能達成預定之趟
      次。3.伙食費：在法定1800元額度內給予免稅之福利。4.
      延長工時加給：超過法定工時時，以優於勞基法規定之計
      算方式發給，已如前述。5.例休假加給：依勞基法公告之
      應休假天數，如有因勤務需要排定出車，未能於當月休完
      者，發予例休假加給，該每日加給依當月「本俸」加「延
      長工時加給」兩項金額除以當月日曆天數得之。6.ISO 安
      全獎金：當月總點數達標準以上，且安全服務良好，未有
      違反行車安全之規定者，加發3000元之獎金。7.清潔獎金
      ：為因應市場競爭，車輛必須保持整潔而訂定之獎金制度
      ，經檢查合格後發給，若檢查不合格則不發給。8.清潔代
      金：駕員為清潔車輛之額外支出，公司給予定額補助，但
      亦需清潔檢查通過後始得發給。由上可知：本俸與延長工
      時加給須列入退休金之平均薪資計算，而其他項目則為非
      經常性給予，係被告公司為鼓勵駕員達成一定目的之獎勵
      性、恩惠性之給予，不得列入退休金之平均薪資計算。故
      被告公司於結算平均薪資時，以本俸加延長工時加給計算
      ，得出：93年6月至93年11月之薪資為42708元（12195＋3
      0513＝42708）、45658元（12602＋33056＝45658）、436
      72元（12602＋31070＝43672）、37920元（12195＋25725
      ＝37920）、26638元（12398＋14240＝26638）、21638元
      （6098＋15540＝21638）。因此，原告己○○退休前六個
      月平均工資為38856元【（42708＋45658＋43672＋37920
      ＋26638＋21638）÷6＝38856】，乘以30個基數即得0000
      000元（38856×30＝0000000），故原告領取0000000元之
      退休金。
    (三)計算退休金之平均工資係以本俸加延長工時加給之總和，
      即每月皆維持在33300元左右，被告公司以薪資33300元投
      保之，洵屬合理，且被告公司按月扣除勞保費433 元，原
      告不可謂不知，倘原告對投保薪資有爭議，應即向被告提
      出，不會放任長達十年不予爭執，因提高勞保投保薪資，
      原告每月扣除費用亦會增加，故可視為原告已為默示之同
      意。因此原告領取老年給付0000000 元亦屬合理等語，資
      為抗辯。併為答辯聲明：1.原告之訴及假執行之聲請均請
      駁回。2.如受不利判決，被告願供擔保，請准宣告免為假
      執行。
四、兩造均不爭執之事實：
  　(一)原告為38年11月2 日生，於78年間進入被告公司任職，嗣
      於93年11月份滿55歲且服務滿15年，而於93年11月16日依
      勞動基準法之規定辦理退休，被告公司遂給付原告退休金
      1,165,680 元。
　  (二)被告勞工保險老年年資29年269日，前15年每年1個基數，
      後14年269日依法以15年、每年2個基數計算，合計45個基
      數，而原告每月薪資均在42,000元以上，依修正前勞工投
      保薪資分級表之規定，應以月投保薪資42,000元投保第22
      級，被告公司未以42,000元作為原告之月投保薪資，致原
      告本應領取1,890,000 元（42,000×45=1,890,000），僅
      領取1,375 ,629元，短少514,371元。
五、原告主張：原告為38年11月2 日生，於78年11月16日進入被
    告公司任職，嗣於93年11月份滿55歲且服務滿15年，爰於93
    年11月16日依勞動基準法之規定辦理退休，被告應發給原告
    之退休金為1,569,690元（52,323 × 30＝1,569,690），而
    被告僅發給原告退休金1,165,680元，退休金短少404,010元
    。又被告公司未以42,000元作為原告之月投保薪資，致原告
    本應領取1,890,000元（42,000×45=1,890,000），僅領取1
    ,375 ,629元，短少514,371元。爰依兩造契約、勞動基準法
    第55條、勞工保險條例第72條第2 項、不完全給付之規定提
    起本訴等語。被告則辯稱如上。經查：
  (一)按「勞工有左列情形之一者，得自請退休：(一)工作15年以上
    年滿55歲者。」、「勞工退休金之給與標準如左：一  按其
    工作年資，每滿一年給與兩個基數。但超過十五年之工作年
    資，每滿一年給與一個基數，最高總數以四十五個基數為限
    。未滿半年者以半年計；滿半年者以一年計。前項第1 款退
    休金基數之標準，係指核准退休時一個月平均工資。」、「
    投保單位違背本條例規定，將投保薪資金額以多報少或以少
    報多者，自事實發生之日起，按其短報或多報之保險費金額
    ，處以二倍罰鍰，並追繳其溢領給付金額。勞工因此所受損
    失，應由投保單位賠償之。」，勞動基準法第53條第1 款、
    第55條第1項第1款、第2項、勞工保險條例第72條第2項定有
    明文。
  (二)原告為38年11月2 日生，於78年間進入被告公司任職，嗣於
    93年11月份滿55歲且服務滿15年，而於93年11月16日依勞動
    基準法之規定辦理退休，被告公司遂給付原告退休金1,165,
    680 元。被告勞工保險老年年資29年269日，前15年每年1個
    基數，後14年269日依法以15年、每年2個基數計算，合計45
    個基數，而原告每月薪資均在42,000元以上，依修正前勞工
    投保薪資分級表之規定，應以月投保薪資42,000元投保第22
    級，被告公司未以42,000元作為原告之月投保薪資，致原告
    本應領取1,890,000 元（42,000×45=1,890,000），僅領取
    1,375,629元，短少514,371元之事實，為兩造所不爭執，並
    有原告存摺節本、勞工保險局被保險人投保資料表、原告90
    年11月至93年11月薪資明細單（見本院三重簡易庭95年度重
    勞調字第61號卷第8 至13頁、本院卷第12至30頁，其中原告
    93年11月薪資單載明「屆退人員」）為證，堪信屬實。
  (三)按所謂工資，係指勞工因工作而獲得之報酬：包括工資、薪
    金及按計時、計日、計月、計件以現金或實物等方式給付之
    獎金、津貼及其他任何名義之經常性給與均屬之。依上開被
    告提出為原告不爭執之原告93年11月薪資明細單所載：1.本
    俸：每日勤怠正常者，核給406.5 元。2.技勤本俸：針對路
    線長短及勞務程度訂定標準發給，係鼓勵駕員能達成預定之
    趟次。3.伙食費：在法定1800元額度內給予免稅之福利。4.
    延長工時加給：超過法定工時時，以優於勞基法規定之計算
    方式發給。5.例休假加給：依勞基法公告之應休假天數，如
    有因勤務需要排定出車，未能於當月休完者，發予例休假加
    給，該每日加給依當月「本俸」加「延長工時加給」兩項金
    額除以當月日曆天數得之。6.ISO 安全獎金：當月總點數達
    標準以上，且安全服務良好，未有違反行車安全之規定者，
    加發3000元之獎金。7.清潔獎金：為因應市場競爭，車輛必
    須保持整潔而訂定之獎金制度，經檢查合格後發給，若檢查
    不合格則不發給。8.清潔代金：駕員為清潔車輛之額外支出
    ，公司給予定額補助，但亦需清潔檢查通過後始得發給。其
    中本俸、延長工時加給、例休假加給均屬勞工因工作而獲得
    之報酬，自屬工資。其餘技勤本俸、伙食費、ISO 安全獎金
    、清潔獎金、清潔代金等項目，均需要受僱人之工作方能獲
    得，且屬經常性給與，核均屬工資之一部分。被告辯稱：本
    俸與延長工時加給須列入退休金之平均薪資計算，而其他項
    目則為非經常性給予，係被告公司為鼓勵駕員達成一定目的
    之獎勵性、恩惠性之給予，不得列入退休金之平均薪資計算
    等語，即乏依據，洵無足取。
  (四)原告為38年11月2 日生，於78年間進入被告公司任職，嗣於
    93年11月份滿55歲且服務滿15年，而於93年11月16日依勞動
    基準法之規定辦理（自請）退休，被告公司遂給付原告退休
    金1,165,680 元等情，已如前述。則原告在被告公司之工作
    年資為15年，有30個基數。又依上開原告93年5月至93年10
    月薪資明細單，原告退休前6個月即93年5月至93年10月之工
    資，其月平均工資為52,323元〔（60,699＋56,539＋61,438
    ＋57,509＋47,746＋30,008）÷ 6＝52,323〕，則被告應發
    給原告之退休金為1,569,690元（52,323 × 30＝1,569,690
    ），而被告僅發給原告退休金1,165,680元，退休金短少404
    ,010元，原告依兩造之契約及勞動基準法第55條之規定，請
    求被告發給短少之退休金404,010 元，即屬有據，應予准許
    。
  (五)原告退休前6個月即93年5月至93年10月之工資，其月平均工
    資為52,323 元。被告勞工保險老年年資29年269日，前15年
    每年1個基數，後14年269日依法以15年、每年2 個基數計算
    ，合計45個基數，而原告每月薪資均在42,000元以上，依修
    正前勞工投保薪資分級表之規定，應以月投保薪資42,000元
    投保第22級，被告公司未以42,000元作為原告之月投保薪資
    ，致原告本應領取1,890,000 元（42,000×45=1,890,000）
    ，僅領取1,375,629元，短少514,371元等情，已如前述。是
    原告依勞工保險條例第72條第2 項規定，請求被告給付勞工
    保險老年給付之差額514,371元，亦屬有據，應予准許。
  (六)基上，原告依兩造之契約及勞動基準法第55條之規定，請求
    被告發給短少之退休金404,010 元，並依勞工保險條例第72
    條第2項規定，請求被告給付勞工保險老年給付之差額514,3
    71元，均屬有據，應予准許。
六、按「給付無確定期限者，債務人於債權人得請求給付時，經
    其催告而未為給付，自受催告時起，負遲延責任。其經債權
    人起訴而送達訴狀，或依督促程序送達支付命令，或為其他
    相類之行為者，與催告有同一之效力。」、「遲延之債務，
    以支付金錢為標的者，債權人得請求依法定利率計算之遲延
    利息。」、「應付利息之債務，其利率未經約定，亦無法律
    可據者，週年利率為百分之五。」，民法第229條第2項、第
    233條第1 項前段及第203條定有明文。從而，原告依兩造之
    契約、勞動基準法第55條及勞工保險條例第72條第2 項規定
    ，請求被告給付原告918,381 元，及自起訴狀繕本送達之翌
    日即95年11月1 日起至清償日止，按年息百分之五計算之法
    定遲延利息，為有理由，應予准許。
七、原告陳明願供擔保聲請宣告假執行，核無不合，爰酌定相當
    之擔保金額，予以准許。
八、本件事證已臻明確，兩造其餘攻擊、防禦方法及舉證，經本
　　院審酌後，認對於判決結果均無影響，爰不一一論述，併此
　　指明。
據上論結，本件原告之訴為有理由，依民事訴訟法第78條、第39
0條第2項，判決如主文。
中　　華　　民　　國　　96　　年　　2 　　月　　27　　日
                  民事第一庭    法  官  楊千儀
右為正本，係照原本作成。
如對本判決上訴，須於判決送達後20日內向本院提出上訴狀（需
按他造人數附繕本）。
中　　華　　民　　國　　96　　年　　2 　　月　　27　　日
                              　書記官　簡青根
